臺灣高等法院臺南分院民事判決　九十二年度上易字第一七○號　Ｊ
　　　上　訴　人　頂兼機械有限公司
　　　（反訴上訴人）
　　　法定代理人　乙 ○ ○
　　　訴訟代理人　何 建 宏　律師
　　　複 代 理人　郭 家 祺　律師
　　　被 上訴 人　天珩機械股份有限公司
　　　反訴被上訴人）　　　設.
　　　法定代理人　甲○○○　住.
　　　訴訟代理人　蕭 世 芳　律師
右當事人間請求給付貨款事件，上訴人對於中華民國九十二年三月三十一日臺灣嘉義
地方法院九十一年度訴字第一六六號第一審判決提起上訴，本院於九十二年十二月二
十三日言詞辯論終結，茲判決如左：
    主    文
上訴駁回。
第二審訴訟費用由上訴人負擔。
    事    實
甲、上訴人方面：
一、聲明：求為判決：
  (甲)本訴部分：(一)原判決關於不利上訴人在第一審其餘之訴及該部分假執行之聲請暨
    命負擔訴訟費用部分之裁判均廢棄。(二)右廢棄部分，被上訴人應再給付上訴人新
    台幣（下同）一百二十二萬四千八百七十二元，及其中九十五萬元自民國（下同
    ）八十七年三月十四日起，其中二十七萬四千八百七十二元自九十年六月二十日
    起，均至清償日止，按年息百分之五計算之利息。(三)第一審廢棄部分及第二審訴
    訟費用均由被上訴人負擔。(四)第二、三項聲明，請准上訴人供擔保宣告假執行。
  (乙)反訴部分：(一)原判決廢棄。(二)右廢棄部分，被上訴人在第一審之訴及其假執行之
    聲請均駁回。(三)第一、二審訴訟費用均由被上訴人負擔。(四)如受不利益判決，請
    准供擔保免為假執行。
二、陳述：除與原判決記載相同者，茲引用之外，補稱：
  (甲)本訴部分：
　　(一)應廢棄原判決之理由：上訴人甲機已然交付，並未於八十七年五月一日載回，
　　　上訴人無給付遲延，被上訴人無解除契約權利。
    (二)查原審判決以證人張玲姿即被上訴人公司員工之「因為機器有瑕疵所以我們沒
      有付款，機器是開會完後原告他們運回去，應該是晚上運回去‧‧‧」證詞及
　　　徐昌煐，亦為被上訴人公司員工之「第一次機器運回去的時候我有看到，應該
　　　是白天，第二次就沒有看到。我要證明機器不在我們公司」、「我是原告負責
　　　人堂弟，第二次試車以後就沒有這部機器」等證詞並被上訴人八十七年五月十
　　　三日將測試結果及應改善之瑕疵傳真上訴人注意，上訴人於該文附註承諾「預
　　　計五月三十一日可出貨」並註明「請韓國提供插座寄來」由上訴人法定代理人
　　　之妻簡惠君簽署，傳真回被上訴人公司乙情，認如甲機當時仍在被上訴人廠房
　　　，由上訴人派人至被上訴人廠房進行改善工程，則二造對於應如何改善及可於
　　　何時改善完畢等事項，應可直接言語溝通，無須以傳真提醒、確認。又如甲機
　　　仍在被上訴人廠房待修，則上訴人於八十七年八月八日，向被上訴人拿取部分
　　　貨款五十萬元，應為理所當然，況尚有尾款九十五萬元未取，核閱上訴人公司
　　　負責人乙○○記載之「先暫借五十萬元，待其他客戶訂購ＤＴＹ時，給予修改
　　　扣除五十萬元暫借款，不得異議」應係承認甲機尚在上訴人廠房待修，故認被
　　　上訴人主張甲機於第二次測試後已由上訴人載回改善較為可採。
    (三)按：
      1.本件兩造對於被上訴人於八十六年間向上訴人訂製一套「套袋機設備」（如
        原審簡稱甲機），稱欲販賣至韓國，總金額為一百四十五萬元，外加營業稅
        百分之五，合計一百五十二萬二千五百元，並上訴人於八十七年三月十四日
        交付甲機。及被上訴人另於八十九年七月十九日與上訴人訂立工程承攬合約
        書，向上訴人訂製「超音波套袋機」（如原審簡稱乙機），總價一百八十五
        萬元，上訴人同時交付保證金本票五十五萬五千元（票號：ＱＦ00000
        00，發票日八十九年七月十九日，付款人彰化商業銀行大林分行），上訴
        人已交機，被上訴人已支付簽約訂金及交機款，但仍有經商後之尾款二十七
　　　　萬四千八百七十一元未付之事實並無爭執。
      2.茲有爭議者為甲機於八十七年五月一日在被上訴人工廠試車後，上訴人有無
        將機器載回修改，而未再交付？甲機於八十七年五月一日以後經上訴人調整
        ，是否達到二造約定品質？
        (1)甲機於八十七年三月十四日交機，同年三月二十日、五月一日試車，為二
          造所不爭執，有卷附出貨單、試車會議紀錄影本二份可憑。
        (2)而被上訴人主張上訴人於八十七年五月一日，第二次試車完畢當天晚上又
          將甲機載回上訴人廠房改善，迄九十年十月間仍未交付，已逾上訴人八十
　　　　　七年五月十三日承諾之「預計五月三十一日可出貨」期限，乃於九十年十
　　　　　月五日與二十三日先以傳真通知上訴人表示解除買賣契約，再於同年十二
　　　　　月十二日以存證信函催告上訴人解除及終止訂製契約，並於文到後七日內
　　　　　歸還借款五十萬元。
        (3)惟上訴人交付之甲機既經二造會同試車，並做成紀錄，則甲機存有何種瑕
          疵？應如何改善？自應以試車會議紀錄所載為據。此參酌二造爭議最烈之
          八十七年五月一日試車會議紀錄中測試項目共計有二十九項目，除第二、
          六、十三、十四項被認為須要改善外餘皆無問題。而第二項日之改善僅須
          按被上訴人韓國客戶「ＨＡＮ　ＤＯ」要求更換插座即可，第六項目則就
          機器略加調整便可合於要求，餘十三、十四項明顯為文字標示與機器本體
          運作無關。至於第五項之「套裝產能必須是每小時七五○個以上」，依被
          上訴人員工柯麗美於原審九十一年十二月十九日審理時證稱：「三角形是
          代表雙方有爭議還可以再協商，但不是最重要的爭點」，及證人楊仕評於
          本院證稱：「最大瑕疵是風量不足，其他都是小瑕疵」、「不是機器問題
          ，是外在環境問題」等語，足證測試當天產能未達每小時七五○個是現場
          條件未能配合，所以註明「ＨＡＮ　ＤＯ須自備一６ＫＧ／ＣＭ以上之氣
          壓」，相較於同年三月二十日第一次試車結果，此次被要求改善問題均屬
          細微，可直接就機器調整，並無拆卸更換零件組件必要，衡諸機器體積之
          龐大，須由堆高機上下貨車並綑綁牢固，始能順利運送，上訴人委無為機
          器之細節調節再大費週章將甲機搬回之理。
        (4)況甲機第二次搬回上訴人處之時點據被上訴人主張為八十七年五月一日，
          第二次試車完當天晚上，同時舉其公司員工張玲姿於原審證稱：「我確定
          第二次有運回去給原告修改」、「時間久遠，我不記得是不是當天運回，
          只知是原告來運回，不記得是白天或晚上」，簡炎坤證稱：「五月七日試
          車時再從原告公司運至被告公司，所以當天晚上，就運回去」（以上均參
          原審九十一年四月十七日筆錄），及張玲姿於原審九十一年十二月十九日
          再稱：「機器是開完會後原告他們運回去，應該是晚上運回去，因時間太
          久我也忘記了」等語為證。惟張玲姿於原審九十一年四月十七日筆錄亦稱
          ：「時間久遠，我不記得是不是當天運回」、「我沒有親眼看到機器上車
          」等語，既未親眼目睹上訴人於五月一日當天將機器載回，則其證詞自不
　　　　　能採為證據，至徐昌煐同樣未能目睹，故其稱機器不在公司內，自亦不能
　　　　　證明上訴人有將甲機載回修改。而證人簡炎坤前稱上訴人五月一日晚上將
　　　　　機器載回，後於本院改稱當天下午一時將甲機載回，就上訴人將甲機載回
　　　　　時間即有白晝與夜間之差別，證詞反覆亦難憑採。
        (5)據證人楊仕評於本院結證指稱上訴人上訴理由狀附呈之右下角有「９８、
          ５、８」數字，代表為八十七年五月八日拍攝之照片內機器，即為系爭甲
          機。茲與上訴人透過管道取得之被上訴人公司產品介紹影片比對，其中將
          紡織廠製成之紗軸套上ＰＥ塑膠袋，透過輸送系統通過一矩形門之構造與
　　　　　上訴理由狀所附照片相同，其特徵為矩門右側有馬達鼓風機及排氣管機構
　　　　　。又機器左側控制箱外觀除被貼上「Ｂｅｓｔ　Ｐａｃｋ」商標外，其餘
　　　　　開關位置、整體構形均一模一樣，足證被上訴人製作之影片內所示機器即
　　　　　為上訴人製造賣給被上訴人原要賣給韓國客戶之甲機，且該甲機整體運作
　　　　　正常並無瑕疵，否則被上訴人不能將機器運作過程拍攝下來製成影片，以
　　　　　為產品銷售媒介。
        (6)甲機自八十七年五月一日以後均在被上訴人公司內，上訴人未載回修改：
          上訴人九十二年六月十六日上訴理由狀附照片三幀中所示機器即為甲機
            。照片右下角時間記載為八十七年五月八日拍攝。
　　　　　經鈞院提示上開照片予證人楊仕評辨認，稱所附照片即為系爭機器。
          雖被上訴人辯稱：「照片上機器是交給訴外人南亞公司，是向上訴人買
            來轉賣給南亞公司，顏色是南亞公司指定的綠色，上訴人五月六日交來
　　　　　　，我們五月十一日轉交給南亞公司，並不是賣給韓國那部機器」（鈞院
　　　　　　七月十七日準備程序筆錄第八頁），然則細觀上訴人六月十六日照片上
　　　　　　所示機器顏色，與附呈之照片中真正賣給南亞公司之機器顏色仍不相同
　　　　　　，其中六月十六日所附照片機器機身顏色較深，屬台灣區塗料工業同業
　　　　　　公會塗料色版上所稱之土耳其藍（編號一─四六號），南亞公司之絲餅
　　　　　　自動套袋機則為藍綠色（編號一─五四號），亦有被上訴人公司訂製甲
　　　　　　機及南亞公司自動套袋機訂單上載顏色編號可供參酌；被上訴人魚目混
　　　　　　珠意圖至為顯然。
        (7)依證人簡炎坤於原審九十一年十一月十九日證稱: 「（第二次試車時，有
          什麼大問題？）第二次還是一樣的問題，產能無法達到七百五十個」，而
          參酌楊仕評前開證詞可證產能問題受限於測試場地外在條件無法配合，非
          機器本身瑕疵。至被上訴人韓國客戶於五月一日試車後之五月七日始再提
          出之瑕疵問題，於試車過程中並未被列為瑕疵，否則會議中應會被提出討
          論，純係韓國客戶片面毀約不買之藉口而已。甲機功能已達二造契約預定
          效用，除被上訴人五月一日以後未再要求上訴人試車以為交付韓國客戶之
          準備外，被上訴人更於事後於甲機控制箱貼上被上訴人產品商標「Ｂｅｓ
          ｔ　Ｐａｃｋ」，拍攝成產品簡介影片為廣告，招攬訂單，如甲機未能符
          合二造預定效能，被上訴人焉能以之為成熟商品對外招攬商機？
    (四)實則韓國公司「ＨＡＮ　ＤＯ」於第二次試車後並未寄送指定之「三孔」插座
      供上訴人更換，亦未再至台灣要求第三次試車或限期被上訴人交貨，並於被上
      訴人逾期後以書函催告，突然無疾而終，未再提起購買甲機事宜，顯是韓國公
      司事後違約不買所致，被上訴人見買方反悔才拖延至九十一年間始以存證信函
      表示解除契約，否則焉有上訴人應於八十七年五月底前交付之機器，被上訴人
      遲至九十一年，相隔四年之久才以給付遲延為由解約？
　　(五)既上訴人未遲延給付，被上訴人自無解除契約權利，而產品已然交付，被上訴
　　　人更應按約給付上訴人貨款各九十五萬元（甲機），二十七萬四千八百七十二
　　　元（乙機）及利息。
  (乙)反訴部分：(一)引用前開本訴部分之說明及證據。
              (二)上訴人並未積欠被上訴人任何款項，故被上訴人請求給付二十二萬
                五千一百二十八元及利息自無理由。
三、證據：除援用第一審所提證據外，補提照片十五幀、色本正本乙份、訂單影本乙
    份、錄影帶乙捲、網頁影本及產品型錄乙份，並聲請訊問證人簡惠君、楊仕評。
乙、被上訴人方面：
一、聲明：求為判決：(一)上訴駁回。(二)第二審訴訟費用由上訴人負擔。
二、陳述：除與原判決記載相同者，茲引用之外，補稱：
    (一)緣韓國ＨＡＮ　ＤＯ　ＣＨＥＭＩＣＡＬ　ＩＮＤＵＳＴＲＩＡＬ　ＣＯ‧Ｌ
      ＴＤ（下簡稱「韓國公司）向被上訴人天珩機械股份有限公司（下簡稱「被上
      訴人公司」）訂購「套袋機設備」一套，被上訴人公司乃於八十六年十二月間
　　　轉向上訴人頂兼機械有限公司（下簡稱「上訴人公司」）訂製及訂購同一規格
　　　及品質之「套袋設備」一套，約定貨款一百四十五萬元，外加營業稅百分之五
　　　即七萬二千五百元，合計一百五十二萬二千五百元，於八十七年三月十四日交
　　　貨同時銀貨兩訖，為上訴人所未爭執之事實，應堪認定。
    (二)按機械之訂製及訂購，除應按所約定之硬體即型體、規格尺寸製造外，首重機
      械能順暢運作、及發揮預期之效能之軟體及品質。故除為硬體之交貨外，尚須
      試車合格之驗收程序，始能認為「完全之交付」，事理、法理甚明，且為機械
      交易業者週知之事實。參乎上訴人公司交貨後，曾一再參與試車，為證人簡炎
      坤、張玲姿、柯麗美、吳玉琴、徐昌煐等證明屬實（參照原審卷九十一年四月
　　　十七日、九十一年十一月十九日及九十一年十二月十九日該證人等口供筆錄）
　　　，且為上訴人所承認；上訴人所提出與被上訴人公司另件超音波套裝機買賣契
　　　約，亦訂有試車合格、驗收完成交付約定條款等情，尤足證明。
    (三)上訴人固曾於八十七年三月十四日將被上訴人所訂購「套袋設備」一套運抵被
      上訴人公司，惟經通知韓國公司派員會同上訴人公司法定代理人乙○○、技術
      人員及被上訴人公司人員於同年三月二十日試車結果，發現未符合訂製訂購之
      規格、品質及性能，上訴人公司法定代理人乙○○遂即運回改善；迨同年五月
      一日再運來被上訴人公司，經韓國公司人員會同上訴人公司法定代理人乙○○
      、技術人員及被上訴人公司人員試車，仍發現運作及性能上瑕疵多項，無法發
      揮預期效用，上訴人公司法定代理人除答應克服改善外，再將系爭「套袋設備
      」整套運回改善，業經參與試車之證人柯麗美、簡炎坤、吳玉琴、張玲姿等及
　　　倉庫管理人徐昌煐（上訴人公司法定代理人乙○○之弟）證述綦詳（參照原審
　　　卷九十一年四月十七日、九十一年十一月十九日及九十一年十二月十九日各該
　　　證人筆錄）；被上訴人公司為期順利交貨，及基於協助、督促上訴人公司，特
　　　於五月十三日傳真函附試車結果結論及應改善之瑕疵部分，提醒上訴人公司比
　　　照修繕，上訴人公司亦在該函附註承諾：「預計五月卅一日可出貨」由乙○○
　　　之妻簡惠君簽署，傳真回被上訴人公司，亦有該傳真函可按，復為上訴人公司
　　　所未否認之事實。詎上訴人公司於同年五月卅一日，未完成改善交貨，屢經催
　　　請，始於同年八月八日以資金短欠為由，向被上訴人預借五十萬元，約定俟該
　　　「套袋設備機械」修改交貨時，從貨款中扣還。從此，上訴人公司即任催儘速
　　　修繕交貨，均置不理。被上訴人公司乃以大林中山路郵局九十年十二月十二日
　　　第四十八號存證信函催告上訴人公司：既然無法如期交付訂製之「套袋機設備
　　　」，即解除終止訂製契約，且以曾經被上訴人公司於九十年十月五日及二十三
　　　日傳真通知表示解除買賣契約，歸還借款（五十萬元），特再催請於文到七日
　　　內歸還借款；復於九十一年三月八日以大林郵局第二十四號存證信函，再次鄭
　　　重聲明解除「套袋機設備」訂購契約，並要求償還上開五十萬元借款。凡此事
　　　實，有該八十七年三月二十日試車會議記錄、韓國公司八十七年五月七日函、
　　　被上訴人公司八十七年五月十三日傳真函、上訴人公司八十七年五月十三日傳
　　　真覆函，乙○○八十七年八月八日借條、被上訴人公司大林中山路郵局及大林
　　　郵局函附原審卷可稽，猶有各該證人證言筆錄可證。如認上述事實尚不足以證
　　　實兩造間「套袋機設備」訂製定購買賣契約，已經合法解除，既經被上訴人以
　　　九十一年三月十八日所提出答辯及反訴聲明以副本送達上訴人公司，表達解除
　　　買賣契約，本件「套袋機設備」買賣契約，亦已合法解除而失效。
　　(四)上訴人公司雖主張：已於八十七年三月十四日將系爭「套袋機設備」運交被上
　　　訴人公司，被上訴人公司曾於八十七年八月八日支付貨款五十萬元云云。惟查
　　　：
      1.上訴人固曾於八十七年三月十四日將系爭「套袋機設備」運抵被上訴人公司
        ，惟經被上訴人會同韓國買主派員與上訴人公司負責人乙○○於同年三月二
        十日試車不合格，即由上訴人運回修改，再於同年五月一日運來試車，仍未
        合格，上訴人當日又運回修繕，「預計五月卅一日可（修繕完竣）出貨」，
        惟迄未再運來被上訴人公司等情，業經證人張玲姿、柯麗美、簡炎坤等證明
　　　　屬實（參照上述證人筆錄）。又系爭「套袋機設備」於八十七年三月間及五
　　　　月間試車不合格，迄仍未交貨而尚未支付此部分貨款外，兩造仍交易頻繁，
　　　　截止民國九十年三月三十一日，兩造交易總額達一千八百二十五萬八千九百
　　　　二十七元，貨款均已交付上訴人收訖，有該「交易明細表」附原審卷可考，
　　　　概可證明兩造關係密切，被上訴人公司不致為區區一百萬餘元「套裝機設備
　　　　」貨款，刁難上訴人，反足證該機械設備尚未經合法試車、驗收、交貨，而
　　　　未交付貨款；茲因被上訴人公司倉庫組長徐昌煐係上訴人公司法定代理人乙
　　　　○○之弟，致上訴人乙○○運回該「套裝機設備」修繕時未製作出貨單，始
　　　　予上訴人否認運回該機械回廠修繕之藉口與爭執，不待費舌。
      2.兩造交易頻繁，公司負責人交往密切，故被上訴人公司訂購契約約定：試車
        合格、驗收交貨時銀貨兩訖，往往因上訴人公司之要求，以暫借（或預借）
        方式，支援資金，俟合法交貨完竣時抵扣應付貨款。此觀：本件五十萬元借
        據記載「先借五十萬元，‧‧‧修改後扣除五十萬元暫借款」文句，及上訴
        人所提出八十七年七月十五日傳真函、眾信聯合會計師事務所函，仍記載本
        件未付貨款為0000000元；被上訴人公司八十八年七月廿九日傳真函
        即「明細表分類帳」仍載：ＢＡＧ套袋機一百四十五萬元（其中八十七年七
        月三十日已借款五十萬元）等情，在在足證五十萬元係預借「借款」，非支
        付貨款。上訴人主張為交貨驗收後才支付之貨款，顯與事實不符。
      3.退而言之，如認該五十萬元為貨款之一部分，系爭「套袋機設備」買賣契約
        業已終止、解除如前述，依民法第二百五十九條第一項第一款「由他方所受
        領之給付物應返還之。」之規定上訴人亦應歸還被上訴人。
      4.被上訴人除因試車未合格，要求上訴人公司改善外，未曾要求以ＤＴＹ機改
        為ＰＯＹ機，並此反駁上訴人無稽主張。
      5.依兩造交易慣例，每由上訴人運交訂購機械（尚未試車合格驗收）同時，開
　　　　付發票，被上訴人即先支付發票上應繳五％稅款，俾資上訴人繳稅，貨款即
        俟試車合格驗收後一次付清。此觀：八十七年三月十四日簽發統一發票及預
        支稅款後，兩造尚於同年三月二十日及五月一日試車不合格而未驗收，不難
        窺探。易言之，上訴人公司簽發統一發票及被上訴人公司預支百分之五稅款
        ，並不代表被上訴人已試車合格驗收，上訴人執以主張已合法交貨，顯無足
        採。
    (五)上訴人既承認八十七年三月二十日及五月一日兩次會同韓國客戶測試結果，均
      未合格驗收，甚至承諾於同年五月卅一日前完成修造交貨，已如前述。上訴人
      迄未舉證證明於同年五月一日第二次測試失敗後，曾修繕再測試合格驗收交貨
      ，竟請求被上訴人支付貨款，殊乏理由。良以，依民法第二六四條規定：「因
      契約互負債務者。於他方當事人未為對待給付前，得拒絕自己之給付。」被上
      訴人得拒絕給付本件貨款。
    (六)據上事實經過，兩造間就韓國公司所訂購「套袋機設備」機械訂製訂購契約，
      因上訴人公司迄未經試車合格驗收，即尚未合法驗收交付，上訴人又逾承諾改
      善期日，及罔顧被上訴人公司催促，無法如期改善交貨，致使韓國公司取消訂
      購，其交付已對被上訴人無益；一方面經被上訴人限期催告，猶逾期未履行交
      貨，而解除訂購契約，進而催請退還五十萬元預借款，揆之民法第二百五十五
      條、第二百五十四條、第二百五十六條規定，兩造間就「套袋機設備」機械之
      訂製訂購契約，顯已合法解除，上訴人公司仍依該訂製契約請求給付貨款，顯
      非有理。
    (七)「套袋機設備」機械買賣契約既經解除，依民法第二百五十九條第一項第一款
      「由他方所受領之給付應返還之」規定，上訴人自應返還上開五十萬元借款，
      如認該五十萬元借款為附以套袋機設備機械價款抵還條件，今該套袋機設備機
      械訂購契約已經解除無法履行，即與未附條件無異，上訴人亦應歸還被上訴人
      公司五十萬元預借款；況經被上訴人公司限期催請償還已逾數月，依民法第四
      百七十八條規定，上訴人仍應償還該五十萬元借款，不待費舌。
    (八)上訴人所主張八十七年五月八日偕彰化力麗企業公司蕭會議到被上訴人公司參
      觀者，係兩造間另筆交易，南亞公司訂購之套袋機，非本件韓國客戶訂購之「
      套袋機設備」，不容上訴人移花接木及魚目混珠：
      1.案外人南亞公司曾向被上訴人訂購「絲餅自動套袋機」，轉由上訴人承製，
        上訴人於八十七年五月六日交貨，由被上訴人於同月十一日交付南亞公司，
        有後附兩造間八十七年三月二十七日至九十年三月卅一日交易明細表、上訴
        人法定代理人報價單、上訴人公司八十七年五月六日出貨單及買受人南亞公
        司統一發票可考。
      2.則上訴人於同年五月八日偕同蕭會議參觀者，實為上開南亞公司訂購之套袋
        機，非系爭「套袋機設備」，不容上訴人魚目混珠及移花接木，藉以主張系
        爭「套袋機設備」在八十七年五月一日第二次測試不合格後仍留在被上訴人
        公司，併此敘明。
    (九)依兩造間八十九年七月十九日超音波套袋機設備承購契約，被上訴人公司固欠
      二十七萬四千八百七十二元未付，既經被上訴人公司依民法三百三十四條及三
      百三十五條規定主張以上開上訴人公司應返還被上訴人公司之借款五十萬元抵
      銷。則上訴人公司請求給付二十七萬四千八百七十二元債權，不但已因抵銷而
　　　消滅，尚應返還被上訴人抵銷餘款二十二萬五千一百二十八元借款及法定遲延
　　　利息，法理甚明。概見上訴人請求被上訴人給付貨款二十七萬四千八百七十二
　　　元之無理，及被上訴人提起反訴請求上訴人返還二十二萬五千一百二十八元及
　　　法定利息之適法。原審法院審酌全盤論旨，判決駁回上訴人給付貨款請求，及
　　　判命上訴人應返還借款與被上訴人，洵無不當。
三、證據：除援用第一審所提證據外，補提交易明細表、乙○○報價單、上訴人公司
　　出貨單影本各乙份及買受人南亞塑膠工業（股）公司統一發票影本二份、繕本乙
　　份、中纖公司訂購自動套袋機報價單影本乙份、頂兼公司出貨單影本二份、兩造
　　工程承攬合約書影本乙份、中纖公司合約書影本乙份、相片二幀為證，並聲請訊
　　問證人邱兆宗、簡炎坤、柯麗美、張玲姿、徐昌煐、楊仕評。
丙、本院依職權履勘被上訴人公司現場及上訴人公司產品之錄影帶。
    理      由
甲、本訴部分：
一、上訴人起訴主張：被上訴人於八十六年間向上訴人訂製一套「套袋機設備」（以
    下簡稱甲機），稱欲販賣至韓國，雙方約定總金額為一百四十五萬元，外加營業
    稅百分之五（七萬二千五百元），合計一百五十二萬二千五百元，上訴人依被上
    訴人之指定規格予以承製，並於八十七年三月十四日交機，惟被上訴人以韓國廠
    商未付款為由，遲至八十七年八月八日始付款五十萬元及稅款七萬二千五百元，
    尚欠餘款九十五萬元。又兩造於八十九年七月十九日簽訂另一份工程承攬合約書
    ，由被上訴人向上訴人訂製「超音波套袋機」（以下簡稱乙機），總價一百八十
　　五萬元，約定上訴人須交付保證金本票五十五萬五千元，上訴人已交付面額五十
　　五萬五千元票號0000000號發票日期八十九年七月十九日付款人彰化商業
　　銀行大林分行之本票一紙，上訴人早已交機，被上訴人尚積欠尾款（驗收款）三
　　十七萬元，仍未支付，雙方屢次協調，上訴人願讓其扣除修改費用等，兩造同意
　　被上訴人應給付之尾款減縮為二十七萬四千八百七十二元，惟被上訴人屢以前述
　　甲機未交機為由，而不願付款，為此，上訴人本於買賣及承攬之法律關係，請求
　　被上訴人如數給付甲機尾款九十五萬元及乙機尾款二十七萬四千八百七十二元，
　　並請求返還上開面額五十五萬五千元之本票一紙等語。（上訴人請求被上訴人應
　　返還上開本票部分，業據原審判決被上訴人敗訴在案，未經被上訴人提起上訴而
　　告確定。至於上訴人請求被上訴人給付甲機尾款九十五萬元及乙機尾款二十七萬
    四千八百七十二元部分，原審判決駁回上訴人之訴及假執行之聲請，案經上訴人
    提起上訴）
二、被上訴人則以：因韓國公司向被上訴人訂購甲機一套，被上訴人乃於八十六年十
    二月間，轉向上訴人訂製同一規格及品質之甲機，上訴人雖於八十七年三月十四
    日交貨，惟經韓國公司派員會同上訴人公司法定代理人乙○○、技術人員及被上
    訴人公司人員，於八十七年三月二十日測試結果，發現未符合訂製訂購之規格、
    品質、性能，上訴人將甲機運回改善，第二次於八十七年五月一日再行測試，發
    現運作及性能上仍有多項瑕疵，上訴人再將甲機載回改善，被上訴人為期順利交
    貨，乃於八十七年五月十三日將測試結果及應改善之瑕疵傳真上訴人注意，上訴
    人於同日在該函文附註承諾「預計五月三十一日可出貨」，由法代乙○○之妻簡
    惠君簽署，傳真回被上訴人公司，詎上訴人逾該日仍未完成改善及交貨，屢經催
    請，始於同年八月八日以資金短欠為由，向被上訴人預借五十萬元，雙方約定俟
    甲機修改交貨時，從貨款中扣還，惟上訴人迄今仍未交付甲機，被上訴人不得已
    以大林中山路郵局九十年十二月十二日第四十八號存證信函催告上訴人「既無法
    如期交付訂製之甲機」，故解除及終止訂製契約，另於九十年十月五日及同年月
    二十三日傳真通知上訴人，表示解除買賣契約，並請其於文到七日內歸還借款五
    十萬元，復於九十一年三月八日以大林郵局第二十四號存證信函，再次鄭重聲明
    解除甲機訂購契約，並要求償還上開五十萬元借款，復以本案答辯狀及反訴狀副
    本送達表示解除契約，兩造間就甲機之訂製訂購契約，已合法解除而失效，是上
    訴人依該訂製契約請求被上訴人給付貨款九十五萬元，顯於法無據。另依兩造間
    八十九年七月十九日訂定之乙機承購契約，被上訴人固欠二十七萬四千八百七十
    二元未付，惟被上訴人依民法第三百三十四條及三百三十五條規定可主張抵銷，
    即以上開上訴人應返還被上訴人之借款五十萬元抵銷，則上訴人請求被上訴人給
    付之二十七萬四千八百七十二元乙機尾款債權部分，已因抵銷而消滅等語云云資
    為抗辯。
三、上訴人主張被上訴人於八十六年間向其訂製甲機，稱欲販賣至韓國，上訴人依被
    上訴人之指定規格予以承製，並於八十七年三月十四日交機，雙方約定總金額為
    一百四十五萬元，外加營業稅百分之五（七萬二千五百元），合計一百五十二萬
    二千五百元，被上訴人於八十七年八月八日交付五十萬元及繳納稅款七萬二千五
    百元；又兩造於八十九年七月十九日簽訂另一份工程承攬合約書，由被上訴人向
    上訴人訂製乙機，總價一百八十五萬元，上訴人早已交機，經雙方屢次協調，被
    上訴人尚應給付尾款二十七萬四千八百七十二元等事實，業據上訴人提出出貨單
    、發票、合約書、被上訴人函文、應付貨款表、借條、文件、發票、分類帳、對
    帳單、存證信函影本各一份為證，為被上訴人所不爭，堪信為真實。
四、本案應審究重點，厥在「甲機部分，上訴人有無經被上訴人完成驗收並交貨完畢
    ？」，經查：
　1.上訴人固曾於八十七年三月十四日將被上訴人所訂購「甲機」之套袋設備一套運
　　抵被上訴人公司測試，惟經韓國公司派員會同上訴人公司法定代理人乙○○、技
　　術人員及被上訴人公司人員於同年三月二十日共同試車結果，發現尚未符合訂製
　　訂購之規格、品質及性能，共有二十九項缺點需加改善，上訴人公司法定代理人
　　乙○○遂即運回改善，此經證人徐昌煐（上訴人法代乙○○之堂弟）、張玲姿、
　　柯麗美及簡炎坤證述在卷（原審卷第六十六頁至第六十八頁），並有上訴人法定
　　代理人乙○○簽署之會議紀錄可證（原審卷第四十三頁至第四十五頁），被上訴
　　人主張八十七年三月二十日未完成驗收及交貨，堪予採信。
　2.兩造對於同年五月一日在被上訴人公司為第二次驗收，經韓國公司人員會同上訴
　　人公司法定代理人乙○○、技術人員及被上訴人公司人員試車結果，發現尚有運
　　作及性能上瑕疵多項，無法發揮預期效用之事實均不爭執；另被上訴人公司職員
　　吳玉琴並於八十七年五月十三日傳真上訴人要求改進項目為「PE袋有皺折現象，
    須完全克服（超音波接合處）」、「１００粒的套袋結果，至少要有九十五個成
    功且完好的吸入紡紗軸內」、「說明書、電路圖及機器圖面須依客戶要求提供（
    並符合客戶第二次來台試車之要求）」，此有上訴人不爭執真正之會議紀錄及傳
　　真在卷足按（原審卷第四十九頁至第五十二頁、第四十八頁），上訴人法代乙○
　　○之妻簡惠君並在上開傳真上簽署「預計五月三十一日出貨」並回覆被上訴人（
　　原審卷第五十三頁），亦經證人簡惠君到庭供證上開傳真內容真正在卷，足證系
　　爭甲機在八十七年五月一日兩造亦未完成第二次驗收，上訴人辯稱已完成驗收交
　　付云云，洵不足採。
　3.上訴人主張第二次測試後系爭機器（甲機）放在被上訴人公司，並未運回，表示
　　甲機已經驗收完成，況被上訴人嗣後已將系爭機器賣至中國大陸，益證上訴人已
　　完成驗收及交貨云云，但查：
　　(1)證人張玲姿在原審證稱「．．八十七年三月間，運至被告（被上訴人）公司去
　　　．試車結果機器規格不符．．，五月間第二次試車我未在場，但我知又不符．
　　　．我確定第二次有運回去給原告（上訴人）修改」、「只知道是原告來運回，
　　　不記得是白天或晚上」（原審卷第六十六頁）：另證人簡炎坤於原審亦證稱「
　　　五月間第二次試車我未在場，但我知又不符，我確定第二次有運回給原告（上
　　　訴人）修改」、「三月試車有問題後，運回公司修改，五月試車時再從原告（
　　　上訴人）公司運至被告公司，因試車又有問題，所以當天晚上就運回去，五月
　　　十二或十三日有傳真回來，說五月三十一日可交機，但現在仍未交機」、「無
　　　法確定運回時間」、「日子已久，我忘了誰在場」（原審卷第六十八頁），於
　　　本院審理時仍證稱「五月一日韓國客戶過來我們公司測試沒有成功，當天下午
　　　上訴人公司職員就把機器回去修改」（本院卷第六十二頁）；此外證人即上訴
　　　人法代乙○○之堂弟徐昌煐於原審亦證稱「‧‧‧第一次（八十七年三月二十
　　　日）機器運回去的時候我有看到，‧‧‧第二次（同年五月一日）我沒有看到
　　　。我要證明機器不在我們（指被上訴人）公司」、「我是上訴人的堂弟。第二
　　　次試車以後就沒有這部機器」（原審卷第一百四十六頁），參以被上訴人公司
　　　曾於八十七年五月十三日以傳真催促上訴人公司確實按韓國客戶要求之項目改
　　　善，上訴人公司負責人乙○○之妻簡惠君於八十七年五月十三日傳真回函特別
　　　註明「預計五月卅一日可出貨」，業見上述，證人簡惠君於本院亦證稱「因為
　　　他們有打電話來問，說韓國五月底還要來試車，問我們什麼時候改好，所以我
　　　回答五月三十一日可以出貨給韓國，因為我們還要等他們寄插座來，只要插座
　　　寄來，我們就可以改好，他們五月三十一日就可以出貨給韓國」（本院卷第七
　　　十頁），綜上事證，被上訴人抗辯系爭機器於八十七年五月一日試車不合格後
　　　，已運回上訴人公司修改，迄今仍未交付被上訴人，亦未完成驗收，堪予採信
　　　。至於證人簡炎坤證述上訴人運回時間前後稍不一致，惟其證述基本事實（上
　　　訴人已運回甲機改善）並無不同。
 　 (2)上訴人主張被上訴人已將系爭機器出售至大陸，提出被上訴人公司系爭機器之
　　　宣傳簡介錄影帶為證，足證上訴人已交付系爭機器云云。但查系爭甲機之宣傳
　　　簡介錄影帶係在「上訴人公司」拍攝，係被上訴人郵寄給在大陸之客戶參考之
　　　用，輾轉由上訴人取得，此有被上訴人公司劉秀真小姐傳真給大陸客戶「深圳
　　　市矽威創實業有限公司」之函文及名片在卷足按（本院卷第一百五十七頁），
　　　並經證人簡炎坤證述「影片係在上訴人公司拍攝」、「拍攝時證人有在場」、
　　　「時間無法確定，應在八十七年五月份上訴人測試不及格後將機器運回上訴人
　　　公司後在上訴人公司廠房拍攝的」，上訴人對於上開宣傳簡介錄影帶係在上訴
　　　人公司拍攝並不爭執（本院卷第一百九十九頁、第二百頁），此項系爭機器之
　　　宣傳簡介錄影帶，不足採為被上訴人已將系爭甲機出售他人（大陸）之證據。
　　(3)至於上訴人提出在被上訴人公司拍攝之系爭甲機照片，照片上標有「９８．５
　　　．８」字樣，足證八十七年五月八日系爭機器仍在被上訴人公司廠房之內，上
　　　訴人並未運回云云。被上訴人對於系爭機器拍攝地點在其公司廠房之內並不爭
　　　執，惟否認拍攝時間係在八十七年五月八日。經查照片上日期可以增減、調整
　　　或設定，此由被上訴人提出由上訴人拍攝照片二紙相互比對可知（本院卷第一
　　　百八十二頁），尚難僅憑上訴人提出附有日期之照片，遽認照片日期係當日拍
　　　攝，此項照片不足採為有利上訴人之物證，依此，上訴人提出之照片底片，核
　　　亦無送鑑定之必要。
　4.上訴人聲請傳訊之證人楊仕評到庭，欲證明上訴人已交付系爭甲機與被上訴人云
　　云。惟證人楊仕評到庭僅證稱「有參與系爭機器之試車」、「未能符合韓國客戶
　　的要求，我只參與一次，不知是三月或五月」、「但有無合格驗收我不清楚」、
　　「我沒有再看過機器」、「我知道有修改，修改都在被上訴人公司那裡」、「我
　　無參與修改」（本院卷第七十五頁至第七十六頁），依證人楊仕評上開證言，對
　　上訴人主張之事項並不能為必要之證明。
五、綜上所述，上訴人並未舉證證明系爭機器已經完成驗收並交付被上訴人，此項遲
    延給付對被上訴人已無實益（韓國客戶已因被上訴人遲延給付而拒買），被上訴
    人並於九十年十二月十二日以嘉義大林郵局第四十八號存證信函、九十年十月五
    日及同年月二十三日限期催告、九十一年三月八日以大林郵局第二十四號存證信
    函及原審答辯及反訴書狀解除契約（原審卷第五十五頁至第五十八頁、第三十五
    頁），業生契約解除效力，從而上訴人主張依買賣契約請求被上訴人給付系爭甲
    機之貨款九十五萬元及利息，於法無據，原審駁回該部分之訴及假執行之聲請，
    經核並無違誤，上訴意旨指摘原判決不當，求為廢棄改判，非有理由，應予駁回
    。
乙、反訴部分：
一、反訴被上訴人起訴主張：反訴被上訴人於八十九年七月十九日向反訴上訴人訂購
    乙機（即超音波套袋機）一套，嗣兩造同意反訴被上訴人積欠反訴上訴人之金額
    減縮為二十七萬四千八百七十二元，惟反訴上訴人於八十七年八月八日以資金短
    缺為由，向反訴被上訴人預借現金五十萬元，約定俟甲機修改交貨後，從貨款中
    扣還，茲因上訴人未如期交付甲機，系爭甲機之買賣契約已解除，反訴被上訴人
    依民法第三百三十四條規定，主張以前開反訴上訴人積欠反訴被上訴人之五十萬
    元借款債務，與前揭反訴被上訴人積欠反訴上訴人貨款債務二十七萬四千八百七
    十二元抵銷，扺銷後反訴上訴人尚應返還反訴被上訴人二十二萬五千一百二十八
    元，為此提起本訴，請求反訴上訴人返還二十二萬五千一百二十八元及自反訴訴
    狀繕本送達反訴上訴人之翌日（即九十一年三月二十一日）起至清償日止，按年
    息百分之五計算之利息等語。（原審判決反訴被上訴人勝訴，反訴上訴人則提起
    上訴）
二、反訴上訴人則以：系爭五十萬元係貨款之預付，並非借款云云。
三、反訴被上訴人主張：反訴被上訴人於八十九年七月十九日向反訴上訴人訂購乙機
    （即超音波套袋機）一套，嗣兩造同意反訴被上訴人積欠反訴上訴人之金額減縮
    為二十七萬四千八百七十二元，惟反訴上訴人於八十七年八月八日以資金短缺為
    由，向反訴被上訴人預借現金五十萬元，約定俟甲機修改交貨後，從貨款中扣還
    ，茲因上訴人未如期交付甲機，系爭甲機之買賣契約已解除各情，提出合約書、
    被上訴人函文、借據、及存証信函影本為證，反訴上訴人對上開物證真正並不爭
    執，堪予採信。
四、反訴上訴人雖辯稱系爭五十萬元係甲機貨款之一部云云，惟查上開借據已載明「
    韓國套袋機一案：先暫借５０萬，待其他客戶訂購時ＤＴＹ時給予修改後扣除５
    ０萬暫借款，不得異議，乙○○」（原審卷第一百八十頁），依其文義應係借款
    要屬無疑，反訴上訴人辯稱五十萬元係貨款之預付乙節，洵不足採。縱令反訴上
    訴人所辯貨款之預付屬實，原甲機買賣契約既已解除，反訴上訴人仍應返還上開
    五十萬元。
五、按「二人互負債務，而其給付種類相同，並均屆清償期者，各得以其債務，與他
　　方之債務，互為抵銷。」民法第三百三十四條第一項前段定有明文。綜上所述，
　　反訴上訴人積欠反訴被上訴人借款五十萬元，反訴被上訴人主張與積欠反訴上訴
　　人之乙機貨款二十七萬四千八百七十二元扺銷，扺銷後反訴上訴人仍積欠反訴被
　　上訴人二十二萬五千一百二十八元，為此反訴被上訴人依消費借貸之法律關係請
　　求反訴上訴人給付二十二萬五千一百二十八元及自反訴狀繕本送達反訴上訴人之
　　翌日（即九十一年三月二十一日）起至清償日止，按年息百分之五計算之利息，
　　並依兩造之聲請准供擔保為假執行或免為假執行之宣告，經核並無不合，反訴上
　　訴人上訴意旨指摘原判決不當，求為廢棄改判，非有理由，應予駁回。
據上論結，本件上訴人之上訴均無理由，依民事訴訟法第四百四十九條第一項、第七
十八條判決如主文。
中　　　華　　　民　　　國　　九十三　　年　　　一　　　月　　　六　　　日
　　　　　　　　　　　　　　　　　　臺灣高等法院臺南分院民事第四庭
~B1審判長法官　林　　金　　村
~B2　　　法官　袁　　靜　　文
~B3　　　法官　曾　　平　　杉
右為正本係照原本作成。
不得上訴。
中　　　華　　　民　　　國　　九十三　　年　　　一　　　月　　　九　　　日
~B法院書記官　葉　　秀　　珍
